臺灣臺南地方法院新市簡易庭民事判決
                                    111年度新簡字第353號
原      告  許廷瑞  
訴訟代理人  吳碧珠  
被      告  大夏飲料有限公司

法定代理人  吳信明  


上列當事人間返還不當得利事件，經本院於中華民國111年8月4
日言詞辯論終結，本院判決如下：
    主      文
被告應給付原告新臺幣貳拾伍萬貳仟捌佰伍拾壹元，及自民國一
百一十一年五月二十日起至清償日止，按週年利率百分之五計算
之利息。
訴訟費用新臺幣貳仟柒佰陸拾元由被告負擔。
本判決得假執行。
    事實及理由
一、按解散或經中央主管機關撤銷或廢止登記之公司，應行清算
    ；解散之公司，於清算範圍內，視為尚未解散；公司之清算
    ，以全體股東為清算人。但本法或章程另有規定或經股東決
    議，另選清算人者，不在此限。公司法第24條、第26條之1
    、第25條、第113 條準用第79條分別定有明文。查被告大夏
    飲料有限公司（下簡稱大夏公司）經主管機關臺南市政府於
    民國85年4 月26 日以建三辛第156673號函解散登記，被告
    大夏公司董事長吳信明前曾提出大夏公司股東承認同意書及
    願擔任清算人同意書向本院聲請呈報清算人，經本院駁回，
    而尚未進行清算程序等情，有被告大夏公司變更事項登記卡
    及本院108年度司司字第36號民事裁定在卷可參。被告大夏
    公司解散後既未經清算，其清算事務即無終結之可言，是其
    法人人格仍應視為存續，故仍有當事人能力。又大夏公司既
    未進行清算程序且無清算人就任，大夏公司原全體董事均得
    對外代表公司，是故本件原告以大夏公司原法定代理人吳信
    明為代表被告大夏公司之法定代理人，對被告大夏公司起訴
    ，應屬合法，先予敘明。被告大夏公司經合法通知，未於言
    詞辯論期日到場，核無民事訴訟法第386條所列各款情形，
    應依原告之聲請，由其一造辯論而為判決。
二、原告起訴主張： 
　㈠原告於106年5月23日經本院民事執行處105年度司執字第1084
    09號強制執行事件，拍得臺南市○○區○○段000地號（下稱系
    爭土地）、321地號土地及其上暫編為同段856建號建物（門
    牌號碼臺南市○○區○○○路000巷0號，3層樓之未保存登記建物
    ）之應有部分3分之1，上開土地已於同年5月31日辦理應有
    部分所有權移轉登記完畢。被告大夏公司所有之臺南市○○區
    ○○段000○號建物（門牌號碼臺南市○○區○○里○○○00○0號，下
    稱系爭建物）占用系爭土地面積321.09平方公尺，另被告大
    夏公司所有系爭建物及所使用之法定空地及包含上開原告拍
    得建物全部有以大門及圍牆圍繞阻隔，是系爭土地遭被告作
    為法定空地面積270平方公尺部分，亦屬被告大夏公司所占
    用。
　㈡系爭土地遭被告大夏公司無權占用，原告依民法第179條不當
    得利或民法第425條之1第1項法定租賃之規定，請求被告大
    夏公司給付①前案(本院108年度訴字第1614號)漏未請求被告
    占用系爭土地法定空地部分面積270平方公尺，自106年5月2
    3日起至108年6月22日止，按申報地價每平方公尺新臺幣(下
    同)5,120元為計算基礎，以年息百分之9計算被告大夏公司
    所受相當於租金之年租金86,400元【計算式：5,120元270
    平方公尺9％(2+1/12年)3=86,400元】。②接續前案(本院1
    09年度訴字第1304號)計算至109年6月22日止，被告大夏公
    司所有系爭建物占用系爭土地面積321.09平方公尺及法定空
    地面積270平方公尺，自109年6月23日起至111年4月22日止
    ，按申報地價每平方公尺5,120元為計算基礎，以年息百分
    之9計算被告大夏公司所受相當於租金之年租金166,451元【
    計算式：5,120元591.09平方公尺9％(1+10/12年)3=166,
    451元】。
　㈢聲明：求為判決如主文所示。
三、被告方面：被告未於言詞辯論期日到場，亦未提出書狀作任
    何聲明或陳述。 
四、本院之判斷： 
　㈠原告主張經強制執行程序取得系爭土地應有部分3分之1，惟
    系爭土地遭被告大夏公司所有之系爭建物無權占用321.09平
    方公尺，另270平方公尺則為系爭土地之法定空地，亦遭被
    告公司無權占用等情，業據提出系爭土地之土地登記第一類
    謄本、系爭建物之建物登記第二類謄本、本院108年度訴字
    第1614號及109年度訴字第1304號民事判決書等件為證。本
    院復依職權調閱本院108年度訴字第1614號、109年度訴字第
    1304號卷宗查閱無訛，是被告大夏公司雖未於言詞辯論期間
    到庭陳述，亦未提出書狀、證物供審酌，本院綜合上開事證
    調查結果，堪信原告主張為真實。
　㈡按無法律上之原因而受利益，致他人受損害者，應返還其利
    益，雖有法律上之原因，而其後已不存在者，亦同，民法第
    179條定有明文；又被告無權占有原告之土地，可能獲得相
    當於租金之利益，為社會通常之觀念（最高法院61年台上字
    第1695號判例意旨參照）。另民法第821條規定，各共有人
    固得為共有人全體之利益，就共有物之全部，為回復共有物
    之請求。惟請求返還不當得利，基於債權相對性原則，共有
    人並無任何權利代其他共有人請求及受領之權限，故無該條
    規定之適用，而請求返還不當得利，核屬給付可分之金錢債
    權，各共有人僅得按其應有部分，請求無權占有人返還所受
    利益，尚不得依民法第821條規定為全體共有人訴請無權占
    有人向全體共有人為不當得利之給付（最高法院85年度台上
    字第2391號及88年度台上字第1341號判決要旨參照）。
　㈢次按城市地方房屋之租金，以不超過土地及其建築物申報總
    價年息10%為限。約定房屋租金，超過前項規定者，該管直
    轄市或縣（市）政府得依前項所定標準強制減定之，土地法
    第97條定有明文。所謂年息10% 為限，乃指基地租金之最高
    限額而言，並非必須照申報價額年息10% 計算之，尚須斟酌
    基地之位置，工商業繁榮之程度，使用人利用基地之經濟價
    值及所受利益等情，以為決定。另土地法第97條第1 項所謂
    之土地價額，依土地法施行法第25條之規定，係指法定地價
    而言。而土地法第148 條規定土地所有權人依土地法所申報
    之地價為法定地價，故土地法第97條所謂之土地申報價額，
    即指該土地之申報地價。
　㈣查被告大夏公司所有之系爭建物坐落系爭土地面積為321.09
    平方公尺，併無權占有系爭土地法定空地面積270平方公尺
    ，原告前於本院受理108年度訴字第1614號返還不當得利事
    件，僅就系爭建物坐落系爭土地之面積，請求自106年5月23
    日起至108年6月22日止，相當於租金之不當得利。繼而於本
    院受理109年度訴字第1304號不當得利事件，就系爭建物坐
    落系爭土地之面積及占有使用法定空地部分，請求自108年6
    月23日起至109年6月22日止，相當於租金之不當得利，均為
    本院為其勝訴之判決等情，此據本院依職權調閱上開案卷核
    閱屬實。是本件原告就被告大夏公司①自106年5月23日起至1
    08年6月22日止，占用系爭土地法定空地、②自109年6月23日
    起至起訴前之111年4月23日止，占用上述土地面積及法定空
    地，本於系爭土地共有人地位，依不當得利之規定，請求被
    告大夏公司給付相當於租金之利益，同屬有據。茲依調閱之
    案卷及原告提出之土地登記第一類謄本及地價第一類謄本，
    系爭土地自106年1月起至109年1月，申報地價均為每平方公
    尺5,120元，於111年1月調整申報地價為每平方公尺5,280元
    ，惟原告仍以每平方公尺5,120元，及上開判決認定之年息
    百分之9作為本件請求之計算基礎，爰審酌前案已就系爭土
    地周遭環境，整體交通便捷性及被告大夏公司所有系爭建物
    利用系爭土地之經濟價值及所受利益等因素，為實質審查，
    並據兩案當事人辯論在案，租金計算方式應有受前案判決理
    由認定拘束之爭點效力拘束，認以系爭土地申報總價年息百
    分之9為計算原告所受相當於租金之損害，堪屬合理。是本
    件原告請求被告大夏公司給付相當於租金之不當得利金額合
    計為252,851元【計算式：①5,120元270平方公尺9％(2+1/
    12年)3=86,400元、②5,120元591.09平方公尺9％(1+10/1
    2年)3=166,451元，小數點以下四捨五入】。
　㈤綜上，原告依民法第179條不當得利之規定，請求被告大夏公
    司給付原告252,851元，及自起訴狀繕本送達翌日即111年5
    月20日起至清償日止，按年息百分之5計算之利息，為有理
    由，應予准許。
五、按訴訟費用，由敗訴之當事人負擔。法院為終局判決時，應
    依職權為訴訟費用之裁判，此民事訴訟法第78條及第87條第
    1項定有明文。本件訴訟除原告支出第一審裁判費用2,760元
    ，兩造並無其餘費用支出，訴訟費用額確定為2,760元，並
    由敗訴之被告負擔。及本件係依民事訴訟法第427條第1項規
    定，適用簡易程序之簡易事件，所為被告敗訴之判決，依同
    法第389條第1項第3款之規定依職權宣告假執行。
六、據上論結，本件原告之訴為有理由，依民事訴訟法第436條
    第2項、第385條第1項前段、第78條、第87條第1項、第389
    條第1項第3款，判決如主文。　　　　　　　
中　　華　　民　　國　　111 　年　　9 　　月　　16　　日
                  臺灣臺南地方法院新市簡易庭
　　　　　　　　　　　　　　　　　法  官　許蕙蘭
上為正本係照原本作成。
如不服本判決，應於送達後20日內，向本院提出上訴狀並表明上
訴理由，如於本判決宣示後送達前提起上訴者，應於判決送達後
廿日內補提上訴理由書（須附繕本）。如委任律師提起上訴者，
應一併繳納上訴審裁判費。
中　　華　　民　　國　　111 　年　　 9　　月　  16　　日
　　　　　　　　　　　　　　　　　書記官　柯于婷